---
title: "Laboratorio 1"
author: "Juan Diego Sique Martínez"
date: "5/8/2020 AD"
output:
  html_document: 
    toc: yes
    keep_md: yes
  pdf_document: default
---

```{r setup, include=FALSE}
knitr::opts_chunk$set(echo = TRUE)
```

## Primer inciso

Ha sido contratado para trabajar en una consultoría a una embotelladora nacional. La embotelladora se encarga de distribuir su producto a distintos clientes, utilizando diferentes equipos de transporte y pilotos.


Se requiere

* Unificar todos los archivos en una tabla única.
* Agregar una columna adicional que identifique al mes y año de ese archivo, por
ejemplo: Fecha: 01-2018.
* Exportar ese archivo en formato csv o Excel.
* Adjuntar el link de su Git Rmarkdown de R con lo que realizó lo anterior.
* Adjuntar archivo csv o Excel unificado que genera el archivo de R.

#### Primera parte
Se cargarán los archivos. El nombre del archivo se guardará en la variable fecha.

```{r cache=TRUE, warning=FALSE, message=FALSE}
# Cargando librerías
library(readr)
library(readxl)
library(dplyr)

# Obteniendo una lisat de archivos
archivos = list.files(path = "Lab1", pattern = ".xlsx")


# Función para leer
leer_y_fechar <- function(x) {
  excel <- read_excel(paste("Lab1/", x, sep = ""))
  excel$fecha <- substr(x, 1, 7)
  return(excel)
}

# Retorna una lista de dataframes (tibble)
guardar = lapply(archivos, FUN  = leer_y_fechar)

# Uniendo todos los dataframes
gran_dataframe= bind_rows(guardar)

```

#### Segunda parte
Ahora se guardarán en un CSV todos juntos.

```{r cache=TRUE, warning=FALSE, message=FALSE}
write.csv(gran_dataframe, file = "UnificadoInciso1.csv")
```

## Segundo inciso

Utilizando la función lapply, encuentre la moda de cada vector de una lista de por lo menos 3
vectores.

```{r cache=TRUE, warning=FALSE, message=FALSE}
# Calcular la moda de un sólo vector
get_mode <- function(v) {
   uniqv <- unique(v)
   uniqv[which.max(tabulate(match(v, uniqv)))]
}

# Calcular la moda de varios vectores
vector_mode <- function(x) {
  return(get_mode(x))
}

# Haciendo vectores de ejemplo.
v <- c(2,1,2,3,1,2,3,4,1,5,5,3,2,3)
v2 <- c(2,1,1 ,1,1,1, 1,1,2,3,4,1,2,3)
v3 <- c(0,0,0,0,0,0,0,0,0,0,2)

# Calculando la moda de los tres vectores
result <- lapply(list(v, v2, v3), vector_mode)

# Devuelve una lista con las modas de cada uno de los vectores correspondientes
result
```
Idea base tomada de TutorialsPoint^[[TutorialsPoint. (Desconocido).  R - Mean, Median and Mode](https://www.tutorialspoint.com/r/r_mean_median_mode.htm#:~:text=R%20does%20not%20have%20a,the%20mode%20value%20as%20output.  )] y StackOverflow^[[StackOverflow. (2014). Is there a built-in function for finding the mode?](https://stackoverflow.com/questions/2547402/is-there-a-built-in-function-for-finding-the-mode)]

## Tercer inciso
* Descargue de la página web de la SAT el archivo^[Corregido error de escritura en esta palabra] de Parque Vehicular de Enero 2019.
* Leer el archivo en R. (Nota: usar read_delim() del paquete readr)

```{r cache=TRUE, warning=FALSE, message=FALSE}
csv_leido_delimitador <- read_delim("INE_PARQUE_VEHICULAR_080219.txt", delim = "|")

# Mostrando la primera parte de la tabla
head(csv_leido_delimitador)
```

Archivo para lectura obtenido de Portal SAT.^[[SAT. (2020). Análisis Estadístico del Parque Vehicular ](https://portal.sat.gob.gt/portal/parque-vehicular/)] 

