---
title: "dw-2020-parcial-1"
author: "Tepi"
date: "9/3/2020"
output: rmarkdown::github_document

---

# Examen parcial

Indicaciones generales:

* Usted tiene el período de la clase para resolver el examen parcial.
* La entrega del parcial, al igual que las tareas, es por medio de su cuenta de github, pegando el link en el portal de MiU.


* Pueden hacer uso del material del curso e internet (stackoverflow, etc.). Sin embargo, si encontramos algún indicio de copia, se anulará el exámen para los estudiantes involucrados. Por lo tanto, aconsejamos no compartir las agregaciones que generen. 

## Sección I: Preguntas teóricas.

* Existen 10 preguntas directas en este Rmarkdown, de las cuales usted deberá responder 5. Las 5 a responder estarán determinadas por un muestreo aleatorio basado en su número de carné.

* Ingrese su número de carné en  `set.seed()` y corra el chunk de R para determinar cuáles preguntas debe responder.


```{r, echo=TRUE, cache=TRUE}

set.seed(20170480) 
v<- 1:10
preguntas <-sort(sample(v, size = 5, replace = FALSE ))

paste0("Mis preguntas a resolver son: ",paste0(preguntas,collapse = ", "))

```


### Listado de preguntas teóricas

1. Para las siguientes sentencias de `base R`, liste su contraparte de `dplyr`:
    * `str()`
    * `df[,c("a","b")]`
    * `names(df)[4] <- "new_name"` donde la posición 4 corresponde a la variable `old_name`
    * `df[df$variable == "valor",]`
    
    
2. Al momento de filtrar en SQL, ¿cuál keyword cumple las mismas funciones que el keyword `OR`  para filtrar uno o más elementos una misma columna?
3. ¿Por qué en R utilizamos funciones de la familia apply (lapply,vapply) en lugar de utilizar ciclos?
4. ¿Cuál es la diferencia entre utilizar `==` y `=` en R?
5. ¿Cuál es la forma correcta de cargar un archivo de texto donde el delimitador es `:`?
6. ¿Qué es un vector y en qué se diferencia en una lista en R?
7. ¿Qué pasa si quiero agregar una nueva categoría a un factor que no se encuentra en los niveles existentes?
8. Si en un dataframe, a una variable de tipo `factor` le agrego un nuevo elemento que *no se encuentra en los niveles existentes*, ¿cuál sería el resultado esperado y por qué?
    * El nuevo elemento
    * `NA`
9. En SQL, ¿para qué utilizamos el keyword `HAVING`?
10. Si quiero obtener como resultado las filas de la tabla A que no se encuentran en la tabla B, ¿cómo debería de completar la siguiente sentencia de SQL?

    * SELECT * FROM A _______ B ON A.KEY = B.KEY WHERE __________ = __________
  
Extra: ¿Cuántos posibles exámenes de 5 preguntas se pueden realizar utilizando como banco las diez acá presentadas?
(responder con código de R.)


## Sección II Preguntas prácticas.


* Conteste las siguientes preguntas utilizando sus conocimientos de R. Adjunte el código que utilizó para llegar a sus conclusiones en un chunk del markdown.

A. De los clientes que están en más de un país,¿cuál cree que es el más rentable y por qué?

B. Estrategia de negocio ha decidido que ya no operará en aquellos territorios cuyas pérdidas sean "considerables". Bajo su criterio, ¿cuáles son estos territorios y por qué ya no debemos operar ahí?


### Primera pregunta práctica

Los clientes más importantes con presencia internacional son `a17a7558` y `ff122c3f`. Ambos encabezan el número de ventas siendo el top 3:

a17a7558    con $19817.70      
ff122c3f    con $15358.54      
c53868a0    con $13812.87

No puedo dar una respuesta muy directa debido a que no conozco las relaciones comerciales-personales que tenemos con estos clientes, no obstante, por las ventas, me orientaría por `a17a7558`.

```{r, echo=FALSE, cache=TRUE}
library(dplyr)
parcial_anonimo <- readRDS("parcial_anonimo.rds")

parcial_anonimo %>% group_by(Cliente, Pais) %>% summarise(ventas_total = sum(Venta)) %>%  group_by(Cliente) %>% summarise(ventas_totales = sum(ventas_total), conteo = n()) %>% filter(conteo > 1) %>% arrange(desc(ventas_totales))  

```

### Segunda pregunta práctica

El territorio con más pérdidas son `f7dfc635`, con 14985.02	en pérdidas. No obstante, no considero retirarnos de ese territorio, puesto que las pérdidas representan un total muy pequeño de las ventas.

Haciendo una relación de pérdidas contra ventas totales en general, las regiones de las cuales me retiraría son `68de9759`, `8682908b`, `45c0376d` porque sus pérdidas representan una porción considerable con respecto a sus ventas.


```{r, echo=FALSE, cache=TRUE}

library(dplyr)
parcial_anonimo <- readRDS("parcial_anonimo.rds")

parcial_anonimo %>% group_by(Territorio) %>% summarise(ventas_total = sum(Venta), perdidas = sum(Venta[Venta <=  0]), razon_perdidas = perdidas/ventas_total) %>% arrange(razon_perdidas)  



```



### I. Preguntas teóricas


## Primera pregunta (1)

```{r }
###resuelva acá

```

Respondiendo en orden a los puntos:

* No conozco una función que haga exactamente lo mismo. Yo me las arreglaría usando `summarise` y `aggregate`. Ahora si quiero mostrar los datos usaría `View()`.

* Usaría un select
```
 select(df, a, b)
```

* Usaría la opción de rename
```
rename(df, old_name = new_name)
```

* Usaría un filtro.
```
filter(df, variable == "valor")
```


## Segunda pregunta (4) {Me salió la vez cuando el parámetro estaba en 6}

No es lo mismo `==` y `=`. `==` se usa para comparaciones, pongo como ejemplo la función filter. `=` se usa para asignar valores y tiene como equivalente `<-`.


## Segunda pregunta (6)

Respondiendo de manera sobria y directa:
Una Lista puede contener datos con distintos tipos como: Numeric, Character, logical, etc. 
Un Vector es similar, pero todos los elementos son del mismo tipo.

## Tercera pregunta (7)


Yo lo agregaría de la siguiente manera. El único problema sería que no tendría mucho sentido a no ser de que se vaya a usar la nueva etiqueta.

```levels(df$column) <- c(levels(df$column), newFactorLevel)```


## Cuarta pregunta (9)
Utilizamos el keyword `HAVING` para agregar una cláusula a un `GROUP BY`. Utilizo como ejemplo:

```
SELECT COUNT(CustomerID), Country
FROM Customers
GROUP BY Country
HAVING COUNT(CustomerID) > 5
```

Se hace una agrupación por país, con el conteo de clientes, pero en vez de usar la cláusula `WHERE`se utiliza `HAVING` para indicar que sólo queremos los datos cuyo conteo es mayor que 5.


## Quinta pregunta (10)
La pregunta es algo extraña. Yo lo que haría sería:



> Con LEFT obtengo todo lo de A, como usé * me permite obtener todos los registros y sólo filtro  por los vacíos.

`
SELECT * FROM A LEFT JOIN B ON A.KEY = B.KEY WHERE B.KEY IS NULL
`

## EXTRA (E)

Serían 210. Usando comninaciones, donde se cuentan los mismos elementos sin importar el orden.

```{r}
choose(10, 6)
```

